---
title: "Lab 2"
output: html_notebook
---

Descripción
En este laboratorio usaremos los datos de todos los vuelos que partieron de Nueva York en
2013. Estos datos se encuentran disponibles en el paquete nycflights13 de R. Los datos no solo
incluyen información de vuelos sino también de aviones, aeropuertos, aerolíneas y el clima de
vuelo.
A continuación se describen los datasets que se incluyen en este paquete:
● flights: Contiene información sobre todos los vuelos que salen de Nueva York.
● airports: Ofrece información sobre los aeropuertos, es decir: el nombre y la ubicación.
● planes: Contiene información sobre aviones particulares utilizados en vuelos.
● airlines: Brinda información sobre aerolíneas.
● weather: Nos da las condiciones climáticas en la ciudad/aeropuerto de salida en Nueva
York.

__Desarrollo del laboratorio__

* Importe el paquete nycflights13 en su cuaderno de trabajo.
* Explore el contenido de cada dataset con la función view( ).

```{r}
#carga de datos

#install.packages('nycflights13')
library('nycflights13')
library('tidyverse')
library('ggplot2')

View(flights)
View(airports)
View(planes)
View(airlines)
View(weather)

```

---
1. Inner-join
---


```{r}
# 1.1. Conecte fligths con planes
flights %>% inner_join(planes, by = 'tailnum')
  
# 1.2. Conecte fligths con airlines
flights %>% inner_join(airlines, by = 'carrier')

# 1.3. Conecte fligths con airports (según el esquema de arriba existe una doble relación de airports hacía fligths)
flights %>% inner_join(airports, by = c('origin' = 'faa')) %>% 
            inner_join(airports, by = c('dest' = 'faa'))

# 1.4. Conecte flights con weather (según esquema de arriba, hay 5 variables que relacionan a ambas tablas)
flights %>% inner_join(weather, by = c('year', 'month', 'day', 'hour', 'origin'))

```

2. Data manipulation


```{r}
#2.1. Utilice el verbo count en flights y envíe como parámetro las variables year, month, day. Luego filtre n para que sea mayor a 1000. Por último ordene n con el verbo arrange y devuelva el resultado.
flights %>% count(year, month, day) %>% filter(n > 1000) %>% arrange(n)


# 2.2. Utilice el concepto de selección por rango (aplicando el operador “:”) para obtener las variables year hacia day. También agregue a esta selección hour, origin, dest, tailnum, carrier, arr_delay, dep_delay, por último almacene el resultado en la variable flights_selected.
flights_selected <- flights %>% select(year:day, hour, origin, dest, tailnum, carrier, arr_delay, dep_delay)

# 2.3. Utilice left_join para combinar airlines y flights_selected. Al obtener el resultado, utilice el verbo select para eliminar las columnas origin y dest (utilice el operador “-” para descartar estas columnas únicamente). Por último agregue una nueva columna con el verbo mutate, asigne el nombre tot_delay y opere la suma de arr_delay y dep_delay.
airlines %>% left_join(flights_selected, by = 'carrier') %>% 
              select(-origin, -dest) %>% mutate(tot_delay = arr_delay + dep_delay)

# 2.4. Utilice inner_join para combinar flights y weather, luego agrupe por la variable precip. Utilice summarize para encontrar el promedio de la variable dep_delay (aplicando la función mean), asigne al promedio el nombre delay. Al utilizar la función mean agregue el parámetro na.rm y asígnele TRUE por defecto. A continuación un ejemplo: mean(variable, na.rm = TRUE)
# Esta expresión simplemente indica a R que si encuentra valores perdidos en la variable los elimine.
# Luego agregue la función replace_na y aplíquelo a la variable delay sustituyendo NA por cero. Por último almacene el resultado en la variable precip_delay.
precip_delay <- flights %>% inner_join(weather, by = c('year', 'month', 'day', 'hour', 'origin')) %>%
                  group_by(precip) %>% 
                  summarize(delay = mean(dep_delay, na.rm = TRUE))

# 2.5. Utilice la variable precip_delay para crear un gráfico de puntos tomando de eje x la variable precip y para y la variable delay.
ggplot(precip_delay, aes(x = precip, y = delay)) + geom_point()


# 2.6. Utilice fligths y aplique filter tomando en cuenta la siguiente condición: Que year sea igual a 2013, que month sea igual a 5 y que day sea igual a 10. Luego agrupe por la variable dest. Después utilice summarize para obtener el promedio de la variable arr_delay, establezca el parámetro na.rm en TRUE y asigne al promedio el nombre de delay. Conecte el resultado anterior por medio de inner_join a la tabla airports y asignelo a la variable flights_airports.
flights_airports <- flights %>% filter(year == 2013, month == 5, day == 10) %>% 
                      group_by(dest) %>% summarize(delay = mean(arr_delay, na.rm = TRUE)) %>% 
                      inner_join(airports, by = c('dest' = 'faa'))

# 2.7. Utilice la variable flights_airports para crear un gráfico de puntos tomando de eje x la variable lon y para y la variable lat. Defina el color y el tamaño por medio de la variable delay. El tamaño se establece por medio del parámetro size.
ggplot(flights_airports, aes(x = lon, y = lat, color = delay, size = delay)) + geom_point()

# 2.8. Utilice inner_join para combinar flights y planes. Agregue los sufijos _flights y _planes respectivamente. Por último utilice la función transmute para seleccionar las variables tailnum y manufacturer, pero además agregue la variable pi que almacene la suma de dep_delay y arr_delay, yluego divida por air_time. Ejemplo: (dep_delay + arr_delay) / air_time
flights %>% inner_join(planes, by = c('tailnum'), suffix = c('_flights', 'planes')) %>%
            transmute(tailnum, manufacturer, pi = (dep_delay + arr_delay)/air_time)


```
